【裁判字號】    89,上訴,983
【裁判日期】    890815
【裁判案由】    常業詐欺等
【裁判全文】
臺灣高等法院臺中分院刑事判決                    八十九年度上訴字第九八三號
    上  訴  人
    即  被  告  巳○○
右上訴人因偽造文書等案件，不服臺灣臺中地方法院八十六年度訴字第一六八八號中
華民國八十七年十二月十五日第一審判決（起訴案號：臺灣臺中地方法院檢察署八十
六年度偵字第二００號及移送併辦八十六年度偵字第二二四三六號、八十七年度偵字
第一八五九號），提起上訴，本院判決如左：
    主  文
原判決關於巳○○部分撤銷。
巳○○共同意圖為自己不法之所有，以詐術使人將本人之物交付為常業，處有期徒刑
壹年貳月。扣案如附表三所示之物，均沒收。
    事  實
一、巳○○與Ｉ○○（已判刑確定）二人，共同基於意圖為自己不法所有之常業犯意
    ：（１）民國（下同）八十五年五月十五日起，以台中市○○區○○路一段四八
    六號一樓為據點，由巳○○成立「聯泰機構」之組織，並擔任負責人，Ｉ○○則
    受僱於巳○○。巳○○隨即以密集在中國時報及聯合報報紙上刊登「缺錢、分期
    付款、非錢莊、當日放款、現金付款、免押保、月還本利1-2萬、20-100、00-00
    00000 、謝小姐」之廣告方式，向前來欲借款之客戶佯騙招攬互助會，並由巳○
    ○以謝曉芳之假名接洽客戶，約定會款一會新台幣（下同）一萬元，每會招集二
    十三、二十四人不等，會首則以Ｉ○○擔任，佯稱以給付互助會會款方式借款給
    客戶，並要求客戶每參加一會，需先繳交手續費五千元，惟實際上係以此方式詐
    騙客戶借款之手續費，且共同恃以之為生活之資。八十五年五、六月間，有謝銀
    樹者因需資金週轉，Ｉ○○、巳○○即以上述方式共同詐得謝銀樹五千元手續費
    得逞。又於八十五年六月六日下午一時三十分許，有宇○○者因急需資金週轉，
    遂打該支電話前往洽詢，而為自稱謝小姐之巳○○接聽，雙方在洽妥支借一百萬
    元，每月為一期，分二十四期償還，每期利息五萬元之協議後，宇○○即依約前
    往上址欲借款。巳○○即再以上述方式詐騙宇○○二萬五千元手續費得逞，並要
    宇○○在一紙僅書有「本合約書應妥慎保存，得標應攜帶本合約書領取會款。衛
    理律師事務所地址：台中市○○路○段一四九號五樓之一。電話（０四）000
    0000。甲方：身分證字號：」等字樣之空白表格上簽名用印，俟宇○○在該
    空白表格上簽名用印後，巳○○即叫宇○○外出，至下午五時許再來公司取款，
    並向宇○○表明這段期間公司要拿資料去律師樓辦手續，惟實際上並未辦理此項
    手續，而係以移花接木之方式，將該簽有宇○○名字及用印之空白表格，未得宇
    ○○允許，以影印後剪貼於「互助會契約書」之方式加以偽造，足以生損害於宇
    ○○，並掩飾其等從事詐騙手續費之行為。至同日下午五時許，宇○○又依約前
    來，巳○○即拿偽造之五本互助聯誼會之合約書給宇○○，並向宇○○佯稱隔日
    才能放款，且須繳交二個保證人資料。隔日（即同年月七日）上午宇○○依約攜
    帶二個保證人之資料前來，巳○○復改稱須店保才可，當日下午，宇○○再依約
    攜帶一個店保之資料前來，巳○○再稱須交十幾個保證人方可，宇○○即應以不
    願再借貸，並請求退還前一天所繳交之二萬五千元費用，然Ｉ○○、巳○○二人
    當場予以拒絕，至此宇○○始知受騙。（２）林標（已另案審結判刑確定）自八
    十六年七月間起，分別於如附表一所示之時間，以上開表內之每月支付薪資之條
    件，僱用具有犯意聯絡之如附表一所示之巳○○、廖宜仁（已另案審結判刑確定
    ）、陳仁童（已另案審結判刑確定）、林祈言（已另案審結判刑確定）等人擔任
    該上開表內之工作，共同圖謀營利，而意圖為自己不法之所有，欲騙取他人之手
    續費，竟以在報上刊登貸款廣告之方式，在台中市○○路○段二０四號經營「儲
    蓄互助聯誼會」，引誘欲借款之客戶上門，而由巳○○偽稱係「姓王」、「姓柯
    」、「姓張」、「姓陳」等女子，與陳仁童、廖宜仁及林祈言（其中後二者使用
    分別冒稱自己為「廖凱文」、「林明彥」為手法），向前來欲借款之客戶佯騙招
    攬之互助會，約定所標會款一會為一萬元，每會招集二十四人，採內標制，會首
    則以不知情「翁毓輝」、「吳秀琴」、「謝銀樹」擔任，並要求客戶每參加一會
    ，需先繳交手續費五千元，計有如附表二所示之人等於該表內所示之時間，在上
    開地點，紛紛以其所約定之內容為真，而陷於錯誤，而當場交付或將款項匯入其
    所使用不知情之謝銀樹郵局帳戶中（局號0000000、帳號0000000），而詐得如附
    表二所示之手續費金額，嗣參加標會之會員得標後，則另又要求需另覓保證人始
    得取款等語刁難，致得標者無法順利取得應得會錢，而林標、巳○○、廖宜仁、
    陳仁童、林祈言等人並共同恃此為生活之資，其後，如附表二所示之人等知其受
    騙，並要求退還先前所繳交之手續費，再為林標等人所拒絕。嗣八十六年十月二
    十八日，為警於上址查獲，並扣得如附表三、四、五所示之物及「廖凱文」、「
    林明彥」名片各一張等物。
二、案經台中市警察局、台中市警察局第四分局報請台灣台中地方法院檢察署檢察官
    偵查起訴。
    理  由
一、訊據上訴人即被告巳○○固不否認於右揭時、地，對外以「聯泰機構」名義，以
    刊登報紙之方式，訂立所謂之「儲蓄互助聯誼會」來召募會員，並要入會者每入
    一會要繳五千元手續費等情，惟否認有偽造文書、詐欺等犯行，被告巳○○則辯
    稱：伊只是受僱於他人，而公司是從事互助會及二胎業務；且宇○○填寫一份Ｉ
    ○○所舉辦之互助會契約書，伊並無在該契約書上簽名或署押；又伊雖以謝曉芳
    名義印發名片，但無刻用「謝曉芳」之印章，亦無以「謝曉芳」之名署押云云。
    惟查，（１）被告巳○○所設對外營業之「聯泰機構」之組織，經台灣台中地方
    法院檢察署檢察官向台灣省政府建設廳及台中市政府函查，而上揭機關分別以八
    十六年一月十日八六建三管字第四八０一九九號函及八十六年一月十一日八十六
府建商字第００三五四０號函均回以並無該公司之申請核准登記資料，足見「聯
    泰機構」確為被告Ｉ○○、巳○○等人所虛設，並未經合法設立登記，即以該名
    義經營業務或其他法律行為無疑；（２）又右揭被告二人詐欺之犯罪事實業據被
    害人宇○○指述綦詳，且經證人謝銀樹、Ｃ○○、王邦光、天○○、子○○、午
    ○○、吳承翰在原審審理時證述明確（見原審卷第三十七、三十八、九十八、九
    十九、一二九、一二０、一二一頁），復有「謝曉芳」之名片及宇○○入會申請
    書各一紙（見八十六年偵字第二００號偵查卷第二十五至三十六頁）及如附表三
    、四所示證物在卷可稽；（３）況被告巳○○若非畏罪情虛，何須以「謝曉芳」
    之名義印製名片對外接洽客戶使用而不敢以真實姓名接觸客戶？（４）參以上述
    互助會合約書上各會員資料之記載均不明確，雖經被告巳○○辯稱乃係「客人要
    求不要寫明，另外客人之資料因為沒有做就都丟掉了」（見原審卷第三十一頁）
    ，惟若真有會員標到會款，以會員均是見報才來參加互助會，與被告均不熟識之
    情況下，則被告等豈會沒有保存資料？嗣後又如何向得標之人索取會款及為債權
    之擔保？被告巳○○所辯之詞顯與常情有違，足見根本無任何會員經由標會取得
    借款；（５）再者，被害人宇○○、謝銀樹繳交手續費後均未標得會款，而事後
    宇○○、謝銀樹欲追回所繳交之手續費，均遭拒絕等情，亦據宇○○、謝銀樹、
    Ｃ○○、王邦光、天○○、子○○、午○○、吳承翰證述在卷（見八十六年偵字
    第二００號偵查卷第十八頁及原審卷第三十七、三十八、九十九、一一九、一二
    ０、一二一頁），互核相符，而被告巳○○於警訊時竟供稱宇○○所參加之互助
    會，由謝銀樹得標，得標金額為二千八百元（見偵查卷第十五頁）云云，與證人
    謝銀樹之證詞亦顯有不符，（６）綜上言之，被告巳○○所召集之互助會，以「
    聯泰機構」為名，在報紙上刊登廣告之方式，向前來欲借款之客戶佯騙招攬之互
    助會，並由巳○○偽以謝曉芳名義接洽客戶，並詐騙客戶借款之手續費，確有意
    圖為自己不法之所有而施用詐術，灼然至明。（７）至何人才是「聯泰機構」之
    實際負責人，業據同案被告Ｉ○○證述：負責人係巳○○，謝銀雄是我堂兄，巳
    ○○與銀雄是同居人，聯泰機構是巳○○主持，去年間電信局通知我去繳電話費
    ，巳○○拿錢叫我去繳，繳完後這七、八支電話我都把他退掉了，因電話也是巳
    ○○聲請的等語（見原審卷第一０三頁），而被告巳○○對於何人為「聯泰機構
    」之負責人，先是說Ｉ○○為負責人（見八十六年偵字第二００號偵查卷第十六
    頁），次說是吳姓經理僱用她的（見原審卷第十八頁），又說是林標才是負責人
    （見原審卷八十七年四月二十一日審判筆錄），其辯詞先後不一，真實性容有可
    疑；參以被害人宇○○指述從頭到尾均是由被告巳○○與其接觸（見八十六年偵
    字第二００號偵查卷第十九頁），且被告巳○○亦自承Ｉ○○是伊之朋友謝銀雄
    叫去「聯泰機構」工作的（見原審八十七年十二月一日審判筆錄），顯見Ｉ○○
    確實並非「聯泰機構」之實際負責人，是被告巳○○即為「聯泰機構」之實際經
    營者無疑。（８）又被告巳○○所犯偽造文書部分，業據被害人宇○○在偵查中
    證述：（巳○○）接著就拿一張寫有「本合約書：：衛理律師事務所：：甲方：
    ：連帶保證人：：」之空白紙給我簽名，說要拿給律師見證，我就在上面簽名及
    蓋章，結果後來為何會在合約書上，我就不清楚等語綦詳（見八十六年偵字第二
    ００號偵查卷第四十八頁），參以從附於原審卷之互助會合約書觀之，宇○○印
    章部分並非紅色或其他印泥之顏色，而係黑色，顯係被告影印前開空白紙後再經
    剪貼上去無疑（見八十六年偵字第二００號偵查卷第二十九頁），而互助會合約
    書之內容為規範會首、會員間之權利義務關係，為私文書，準此，被告巳○○行
    使偽造私文書之犯行，亦堪認定。（９）綜前所述，被告巳○○所辯之詞，不足
    採信，事證明確，犯行洵堪認定，應依法論科。
二、被告巳○○等人所經營上開互助會之舉止，係以刊登報紙之方式招攬客戶，除據
    上開被害人宇○○及謝銀樹所述之外，復據被告巳○○於偵審中供述屬實，而被
    告巳○○詐騙被害人宇○○、謝銀樹後，仍持續刊登報紙以詐欺不特定人，有八
    十五年六月十日中國時報、八十五年六月十七日聯合報各一紙在偵查卷中可稽（
    見八十六年偵字第二００號偵查卷第三十七頁、五十四頁），參以被告巳○○嗣
    後又於台中市○○路○段二０四號經營之規模，足認被告巳○○係恃此為生活之
    資而為常業。核被告巳○○所為，係犯刑法第三百四十條之常業詐欺罪、第二百
    十條、第二百十六條行使偽造私文書罪。又被告巳○○與Ｉ○○間，有犯意之聯
    絡及行為之分擔，均為共同正犯。被告巳○○與已判刑確定被告林標、廖宜仁、
    陳仁童、林祈言四人彼此之間，有犯意之聯絡及行為之分擔，亦均為共同正犯。
    再被告偽造私文書之低度行為，復為行使之高度行為所吸收，應僅論以行使偽造
    私文書罪。又公訴意旨雖以被告巳○○犯刑法第三百三十九條第一項之詐欺取財
    罪，然被告既以上開行為為常業，已如前述，是公訴意旨就此部分之論述，尚有
    未洽，惟其基本事實同一，爰依法變更起訴法條。至公訴意旨另以被告巳○○係
    犯變造私文書云云，惟查，按「刑法上變造文書，係指不變更原有文書之本質，
    僅就文書之內容有所更改而言，故必先有他人文書存在，而後始有變造之可能」
    ，最高法院五十一年台上字第二九五號判例著有明文，本件被害人宇○○自始即
    無在互助會合約書上簽名或蓋章，即原先即無該互助會合約書之存在，而變造文
    書則須先有文書之存在，而後始有變造之可能，故被告關於此部分之犯行為偽造
    私文書，公訴意旨就此部分之論述，尚有未洽。又被告所犯上開二罪間，互有方
    法目的之牽連關係，為牽連犯，應從一重之常業詐欺罪處斷；又公訴人雖僅就被
    告巳○○詐欺宇○○部分之犯行提起公訴，然檢察官就犯罪事實一部起訴者，其
    效力及於全部，本案被告巳○○詐欺謝銀樹部分之犯罪事實，與前揭論罪科刑之
    常業詐欺部分，有實質上一罪之關係，自為起訴效力所及，本院自應就此部分一
    併加以審判。原審對被告巳○○論罪科刑，固非無見，惟查被告雖以聯泰機構名
    義佯騙招攬互助會，然被告以聯泰機構名稱，並無以公司之名稱，核與公司法所
    稱之公司自有不同，即非以公司名義經營業務，核與公司法第十九條第一項之要
    件不合，原審未加詳查，論被告巳○○亦犯公司法第十九條第一項之罪，而與前
    揭二罪有牽連犯之關係，即有未當，被告巳○○上訴意旨仍執前詞，否認其為聯
    泰機構之負責人，辯稱渠僅受僱人，原審量刑太重云云，其上訴雖無理由，惟原
    審判決既有前揭可議，自應由本院將原審判決撤銷改判，爰審酌被告之品行、犯
    罪之動機、目的、手段、經營之時間及規模、參與之時間及程度、對被害人所造
    成之損害程度及犯罪後圖飾狡辯、僅與被害人宇○○一人達成和解等一切情狀，
    量處有期徒刑一年二月，以示懲儆。扣案如附表三所示之物，係被告巳○○等人
    所有，為供犯罪所用之物，業據被告巳○○等人供明在卷，應依刑法第三十八條
    第一項第二款宣告沒收，而扣案如附表四所示之物，係被告巳○○等人經營上開
    互助會時，被害人所交付之文件，而非被告犯罪所得之物，不必宣告沒收，其餘
    扣案之物，既因與本案犯罪無直接關係，或無沒收必要，爰不另為沒收之諭知，
    附此敘明。
三、公訴意旨又以被告巳○○明知巳○○之姓名並非叫謝曉芳，竟共圖避免遭取締及
    為匿飾巳○○之身份，而由巳○○自稱係謝曉芳，且基於概括之犯意，連續偽造
    謝曉芳之署押於各項文書上，並交付其先前已連續大量委託不知情者所印製之謝
    曉芳名片予宇○○收執，及被告以聯泰機構名義行詐，因認被告巳○○又共同犯
    有刑法第二百十六條、第二百二十條、第二百十條、第二百十七條第一項之行使
    偽造準私文書及行使偽造署押罪嫌，並請求依法宣告沒收署押，及違反公司法第
    十九條第一項之罪云云。按犯罪事實應依證據認定之，無證據不得推定其犯罪事
    實；又被告之犯罪不能證明者，應諭知無罪之判決。刑事訴訟法第一百五十四條
    、第三百零一條第一項分別定有明文。經查，刑法偽造準文書之客體需該文書係
    在紙上或物品上之文字、符號，依習慣或特約，足以為表示其用意之證明者，刑
    法第二百二十條之規定亦有明文，故該等之文書仍需具備文書之特性，然名片與
    詩詞、文章、樂譜、門牌等，均因其內容與特定權利義務關係或法律有關事實之
    存否，範圍無涉，欠缺文書之意思性，故非準偽造文書之客體，準此，本案公訴
    人以被告巳○○所行使委託不知情之他人所制作之「謝曉芳」之名片係屬偽造準
    文書，應有未洽，尚難以該罪論處；至公訴人所指被告另犯行使偽造署押罪嫌部
    分，業據被告巳○○矢口否認有任何偽造署押之犯行，復經被害人宇○○亦無指
    述被告確有偽造署押之犯行，此外，遍查全卷亦無任何被告巳○○利用謝曉芳名
    義署押於任何文件上之證據，因認公訴人就此部分之論述，亦有未洽；另被告並
    無違反公司法第十九條第一項之罪，已如前述，公訴意旨再以被告巳○○利用連
    續密集在各類報紙上刊登廣告之方式，乘人急迫、輕率、無經驗之際，從事招攬
    不特定多數人向其等借款，而以每新台幣一百萬元本金，一月為一期，每期利息
    五萬元，且均需先預扣一期之利息，而以此方式取得與原本顯不相當之重利，因
    認被告二人共同犯有刑法第三百四十五條之常業重利罪云云。惟查，被告巳○○
    之犯罪方式係以連續密集在各類報紙上刊登廣告之方式，向前來欲借款之客戶佯
    騙招攬之互助會而詐取欲借款之客戶手續費，實際上並無從事放款業務，已如前
    述，則本件公訴人以為被告巳○○另犯有常業重利罪，亦有未洽，尚難以該罪論
    處，另被告並無違反公司法第十九條第一項之罪，已如前述，此外，復查無任何
    積極證據足資證明被告有何上開行使偽造準私文書、行使偽造署押或常業重利、
    違反公司法之犯行，揆諸前開條文意旨，本應為被告無罪之諭知，然依公訴意旨
    ，上開部分若成立犯罪與前揭有罪部分為牽連犯裁判上之一罪關係，爰不另為無
    罪之諭知，附此敘明。
四、至公訴人就被告巳○○自八十六年八月十二日起至同年十月二十八日止之詐欺犯
    行，雖未及起訴，惟此部分與公訴人起訴論罪部分，有常業犯之實質上一罪關係
    ，且經檢察官移送併辦（八十六年度偵字第二二四三六號、八十七年度偵字第一
    八五九號），為起訴效力所及，本院自得併予審判，併此敘明。
五、據上論斷，應依刑事訴訟法第三百六十九條第一項前段、第三百六十四條、第二
    百九十九條第一項前段、第三百條，刑法第第二十八條、第三百四十條、第二百
    十條、第二百十六條、第五十五條、第三十八條第一項第二款，罰金罰鍰提高標
    準條例第一條前段，判決如主文。
本案經檢察官乙○○到庭執行職務。
中      華      民      國八十九      年      八      月    十五    日
                              臺灣高等法院臺中分院刑事第三庭
                                    審判長法  官  方  艤  駐
                                          法  官  廖  柏  基
                                          法  官  劉  連  星
右正本證明與原本無異。
如不服本判決應於收受送達後十日內向本院提出上訴書狀，其未敘述上訴之理由者並
得於提起上訴後十日內向本院補提理由書（均須按他造當事人之人數附繕本）。
                                          書記官  顏  子  良
中      華      民      國    八十九      年      八      月    十六    日
                                                                        Ｋ
附表一：
┌─┬───┬───────┬─────────┬──────┬────┐
│編│行為人│受  僱  期  間│ 分 擔  之  工  作│每月薪資所得│備    註│
│號│      │              │                  │（新台幣）  │        │
├─┼───┼───────┼─────────┼──────┼────┤
│一│巳○○│八十六年七月間│負責接洽客人、接聽│底薪一萬八千│        │
│  │      │至同年十月二十│電話、員工招募及管│元          │        │
│  │      │八日          │理、主持標會、擔任│            │        │
│  │      │              │會計等            │            │        │
├─┼───┼───────┼─────────┼──────┼────┤
│二│廖宜仁│八十六年八月初│負責接洽客人、接聽│底薪一萬五千│另案被告│
│  │      │至同年十月二十│電話、並游說客人入│元，尚有全勤│        │
│  │      │八日          │會，收取服務費、協│獎金，另招攬│        │
│  │      │              │助現場標會        │一人又可得五│        │
│  │      │              │                  │百元獎金    │        │
├─┼───┼───────┼─────────┼──────┼────┤
│三│陳仁童│八十六年八月至│同右              │同右        │同右    │
│  │      │同年十月二十八│                  │            │        │
│  │      │日            │                  ││        │
├─┼───┼───────┼─────────┼──────┼────┤
│四│林祈言│八十六年九月至│負責接洽客人、並將│底薪二萬一千│同右    │
│  │      │同年十月二十八│客人填寫資料交給會│元至二萬二千│        │
│  │      │日            │計、協助現場標會  │元之間，獎金│        │
│  │      │              │                  │同右        │        │
└─┴───┴───────┴─────────┴──────┴────┘
附表二：
┌─┬───────┬────┬───┬──────┬─────────┐
│編│犯  罪  時  間│ 被害人 │參  加│被 害 金 額 │ 備           註  │
│號│              │        │會  數│（新臺幣）  │                  │
├─┼───────┼────┼───┼──────┼─────────┤
│一│八十六年八月十│Ｌ○○  │二十五│十二萬五千元│交付一張面額十二萬│
│  │二日下午四時許│        │會    │            │五千元之支票已兌現│
├─┼───────┼────┼───┼──────┼─────────┤
│二│八十六年八月十│申○○  │二十會│      十萬元│交付一張面額十萬元│
│  │二日下午四時許│        │      │            │之支票，已兌現    │
├─┼───────┼────┼───┼──────┼─────────┤
│三│八十六年八月十│戊○○  │  五會│  二萬五千元│支付現金          │
│  │五日          │        │      │            │                  │
├─┼───────┼────┼───┼──────┼─────────┤
│四│八十六年八月十│Ｋ○○○│  六會│      三萬元│同右              │
│  │六日下午三時許│        │      │            │                  │
├─┼───────┼────┼───┼──────┼─────────┤
│五│八十六年八月二│Ｊ○○  │  四會│      二萬元│同右              │
│  │十五日下午二時│        │      │            │                  │
├─┼───────┼────┼───┼──────┼─────────┤
│六│八十六年九月四│天○○  │  三會│  一萬五千元│同右              │
│  │日上午十時許  │        │      │    │                  │
├─┼───────┼────┼───┼──────┼─────────┤
│七│八十六年九月六│宙○○  │  三會│  一萬五千元│同右              │
│  │日下午三時許  │        │      │            │                  │
├─┼───────┼────┼───┼──────┼─────────┤
│八│八十六年九月八│甲○○  │  三會│  一萬五千元│支付現金一萬元，另│
│  │日            │        │      │            │五千元匯至謝銀樹之│
│  │              │        │      │            │郵局帳戶內        │
├─┼───────┼────┼───┼──────┼─────────┤
│九│八十六年九月九│壬○○  │  三會│  一萬五千元│支付現金          │
│  │日            │        │      │            │                  │
├─┼───────┼────┼───┼──────┼─────────┤
│十│八十六年九月十│Ｎ○○  │  三會│  一萬五千元│同右              │
│  │日下午一時許  │        │      │            │                  │
├─┼───────┼────┼───┼──────┼─────────┤
│十│八十六年九月十│卯○○  │  一會│      五千元│同右              │
│一│五日          │        │      │            │                  │
├─┼───────┼────┼───┼──────┼─────────┤
│十│八十六年九月二│酉○○  │  一會│      五千元│同右              │
│二│十三日        │        │      │            │                  │
├─┼───────┼────┼───┼──────┼─────────┤
│十│八十六年九月二│Ｄ  ○  │  三會│  一萬五千元│將上開金額匯入指定│
│三│十五日上午十時│        │      │            │帳戶              │
│  │許            │        │      │            │                  │
├─┼───────┼────┼───┼──────┼─────────┤
│十│八十六年九月二│丙○○  │  二會│      一萬元│將上開金額匯入謝銀│
│四│十五日        │        │      │            │樹之郵局帳戶      │
├─┼───────┼────┼───┼──────┼─────────┤
│十│八十六年九月二│Ａ○○  │  四會│      二萬元│支付現金          │
│五│十七日十時許  │        │      │            │                  │
├─┼───────┼────┼───┼──────┼─────────┤
│十│八十六年九月三│地○○  │  二會│      一萬元│同右              │
│六│十日          │        │      │            │                  │
├─┼───────┼────┼───┼──────┼─────────┤
│十│八十六年十月四│寅○○  │  二會│      一萬元│將上開金額匯入謝銀│
│七│日上午十一時許│        │      │            │樹之郵局帳戶      │
├─┼───────┼────┼───┼──────┼─────────┤
│十│八十六年十月六│Ｍ○○  │  二會│      一萬元│支付現金          │
│八│日下午四時三十│        │      │            │                  │
│  │分許          │        │      │            │                  │
├─┼───────┼────┼───┼──────┼─────────┤
│十│八十六年十月八│癸○○  │  十會│      五萬元│同右              │
│九│日上午十時三十│        │      │            │                  │
│  │分許          │        │      │            │                  │
├─┼───────┼────┼───┼──────┼─────────┤
│二│八十六年十月八│己○○○│  二會│      一萬元│同右              │
│十│日            │        │      │            │                  │
├─┼───────┼────┼───┼──────┼─────────┤
│二│八十六年十月十│未○○○│  五會│  二萬五千元│同右              │
│一│四日下午一時三│        │      │            │                  │
│  │十分許        │        │      │            │                  │
├─┼───────┼────┼───┼──────┼─────────┤
│二│八十六年十月十│辛○○  │  一會│      五千元│將上開金額匯入謝銀│
│二│四日下午四時許│        │      │            │樹之郵局帳戶      │
├─┼───────┼────┼───┼──────┼─────────┤
│二│八十六年十月十│Ｅ○○  │  一會│      五千元│同右              │
│三│四日下午五時許│        │      │            │                  │
├─┼───────┼────┼───┼──────┼─────────┤
│二│八十六年十月十│黃○○  │  一會│      五千元│交付現金          │
│四│六日中午十二時│        │      │            │                  │
│  │許            │        │      │            │                  │
├─┼───────┼────┼───┼──────┼─────────┤
│二│八十六年十月十│子○○  │  一會│      五千元│同右              │
│五│六日下午三時許│        │      │            │                  │
├─┼───────┼────┼───┼──────┼─────────┤
│二│八十六年十月十│辰○○  │  一會│      五千元│同右              │
│六│六日下午四時許│        │      │            │                  │
├─┼───────┼────┼───┼──────┼─────────┤
│二│八十六年十月十│Ｆ○○  │  一會│      五千元│同右              │
│七│八日下午三時許│        │      │            │                  │
├─┼───────┼────┼───┼──────┼─────────┤
│二│八十六年十月二│Ｂ○○  │  四會│      二萬元│同右              │
│八│十日中午十二時│        │      │            │                  │
│  │三十分許      │        │      │            │                  │
├─┼───────┼────┼───┼──────┼─────────┤
│二│八十六年十月二│午○○  │  八會│      四萬元│同右              │
│九│十日          │        │      │            │                  │
├─┼───────┼────┼───┼──────┼─────────┤
│三│八十六年十月二│亥○○  │  一會│      五千元│同右              │
│十│十日          │        │      │            │                  │
├─┼───────┼────┼───┼──────┼─────────┤
│三│八十六年十月二│戌○○  │  三會│  一萬五千元│同右              │
│一│十日下午三時許│        │      │            │                  │
│  │許            │        │      │            │                  │
├─┼───────┼────┼───┼──────┼─────────┤
│三│八十六年十月二│Ｈ○○  │  一會│      五千元│尚未交付          │
│二│十日          │        │      │            │                  │
├─┼───────┼────┼───┼──────┼─────────┤
│三│八十六年十月二│Ｃ○○  │  八會│      四萬元│交付現金          │
│三│十一日上午十時│        │      │            │                  │
│  │許            │        │      │            │                  │
├─┼───────┼────┼───┼──────┼─────────┤
│三│八十六年十月二│丑○○  │  一會│      五千元│同右              │
│四│十一日        │        │      │            │                  │
├─┼───────┼────┼───┼──────┼─────────┤
│三│八十六年十月二│庚○○  │  一會│      五千元│未交付現金        │
│五│十六日下午二時│        │      │            │                  │
│  │許            │        │      │            │                  │
├─┼───────┼────┼───┼──────┼─────────┤
│三│八十六年十月二│丁○○  │  一會│      五千元│交付現金          │
│六│十七日        │        │      │            │                  │
├─┼───────┼────┼───┼──────┼─────────┤
│三│八十六年十月二│玄○○  │  三會│  一萬五千元│開立台灣銀行斗六分│
│七│十八日下午四時│        │      │            │行，同上面額之支票│
│  │許            │        │      │            │，惟尚未兌現，並於│
│  │              │        │      │            │查獲時交還本人。  │
├─┼───────┼────┼───┼──────┼─────────┤
│三│八十六年十月二│Ｇ○○  │  二會│      一萬元│交付現金七千元    │
│八│十三日下午四時│        │      │            │                  │
│  │許            │        │      │            │                  │
└─┴───────┴────┴───┴──────┴─────────┘
附表三（被告供犯罪所用之物）：
┌──┬───────────┬────┬────┬──────────┐
│編號│查  扣  物  品  名  稱│數    量│原保管人│備               註 │
├──┼───────────┼────┼────┼──────────┤
│  一│入會申請書            │八十三張│廖宜仁  │即警局查扣編號1 之物│
│    │                      │（警局誤│        │                    │
│    │                      │載為七十│        │                    │
│    │                      │四張）  │        │                    │
├──┼───────────┼────┼────┼──────────┤
│  二│儲蓄互助聯誼會合約書  │    一本│同右    │即警局查扣編號2 之物│
├──┼───────────┼────┼────┼──────────┤
│  三│個人資料表（癸○○）  │三張│同右    │即警局查扣編號3 之物│
├──┼───────────┼────┼────┼──────────┤
│  四│客戶名冊              │    一本│同右    │即警局查扣編號14之物│
├──┼───────────┼────┼────┼──────────┤
│  五│儲蓄互助聯誼會合約書  │    二本│陳仁童  │即警局查扣編號15之物│
├──┼───────────┼────┼────┼──────────┤
│  六│客戶名冊              │    一本│同右    │即警局查扣編號16之物│
├──┼───────────┼────┼────┼──────────┤
│  七│入會申請書            │  十一張│同右    │即警局查扣編號17之物│
├──┼───────────┼────┼────┼──────────┤
│  八│筆記本                │    一本│同右    │即警局查扣編號18之物│
├──┼───────────┼────┼────┼──────────┤
│  九│儲蓄互助聯誼會合約書  │    一本│林祈言  │即警局查扣編號19之物│
├──┼───────────┼────┼────┼──────────┤
│  十│記事簿                │    一本│林祈言  │即警局查扣編號21之物│
├──┼───────────┼────┼────┼──────────┤
│十一│客戶名冊              │    三本│巳○○  │即警局查扣編號25之物│
├──┼───────────┼────┼────┼──────────┤
│十二│儲蓄互助聯誼會合約書  │    一本│同右    │即警局查扣編號26之物│
├──┼───────────┼────┼────┼──────────┤
│十三│入會申請書            │二十五張│同右    │即警局查扣編號27之物│
│    │                      │（警局誤│        │                    │
│    │                      │載為二十│        │                    │
│    │                      │七張）  │        │                    │
├──┼───────────┼────┼────┼──────────┤
│十四│繳款單                │    一張│同右    │即警局查扣編號30之物│
├──┼───────────┼────┼────┼──────────┤
│十五│儲蓄互助聯誼會合約書  │二十九本│同右    │即警局查扣編號32之物│
├──┼───────────┼────┼────┼──────────┤
│十六│開標單                │  十三張│同右    │即警局查扣編號39之物│
└──┴───────────┴────┴────┴──────────┘
附表四（被告犯罪所得之物）：
┌──┬───────────┬────┬────┬──────────┐
│編號│查  扣  物  品  名  稱│數    量│原保管人│備               註 │
├──┼───────────┼────┼────┼──────────┤
│  一│土地登記謄本          │    五張│廖宜仁  │即警局查扣編號4 之物│
├──┼───────────┼────┼────┼──────────┤
│  二│地○○之身分證影本    │    一張│同右    │即警局查扣編號5 之物│
├──┼───────────┼────┼────┼──────────┤
│  三│黃盈芬之身分證影本    │    一張│同右    │即警局查扣編號6 之物│
├──┼───────────┼────┼────┼──────────┤
│  四│羅振龍身分證傳真影本  │    一張│同右    │即警局查扣編號7 之物│
├──┼───────────┼────┼────┼──────────┤
│  五│羅振龍之在職證明書    │    一張│同右    │即警局查扣編號7 之物│
├──┼───────────┼────┼────┼──────────┤
│  六│羅振龍之戶口名簿影本  │    一張│同右    │即警局查扣編號7 之物│
├──┼───────────┼────┼────┼──────────┤
│  七│翁宏元身分證傳真影本  │    一張│同右    │即警局查扣編號8 之物│
├──┼───────────┼────┼────┼──────────┤
│  八│翁宏元之在職證明書    │    一張│同右    │即警局查扣編號8 之物│
├──┼───────────┼────┼────┼──────────┤
│  九│翁宏元之戶籍謄本      │    一張│同右    │即警局查扣編號8 之物│
├──┼───────────┼────┼────┼──────────┤
│  十│賴麗君身分證影本      │    一張│同右    │即警局查扣編號9 之物│
├──┼───────────┼────┼────┼──────────┤
│十一│賴麗君之在職證明書    │    一張│同右    │即警局查扣編號9 之物│
├──┼───────────┼────┼────┼──────────┤
│十二│賴麗君之戶籍謄本      │    一張│同右    │即警局查扣編號9 之物│
├──┼───────────┼────┼────┼──────────┤
│十三│張志豪身分證影本      │    一張│同右    │即警局查扣編號10之物│
├──┼───────────┼────┼────┼──────────┤
│十四│張志豪之在職證明書    │    一張│同右    │即警局查扣編號10之物│
├──┼───────────┼────┼────┼──────────┤
│十五│張志豪之戶籍謄本      │    一張│同右    │即警局查扣編號10之物│
├──┼───────────┼────┼────┼──────────┤
│十六│李穎明身分證影本      │    一張│同右    │即警局查扣編號11之物│
├──┼───────────┼────┼────┼──────────┤
│十七│李穎明之在職證明書    │    一張│同右    │即警局查扣編號11之物│
├──┼───────────┼────┼────┼──────────┤
│十八│李穎明之戶籍謄本      │    一張│同右    │即警局查扣編號11之物│
├──┼───────────┼────┼────┼──────────┤
│十九│賴顯文身分證影本      │    一張│同右    │即警局查扣編號12之物│
├──┼───────────┼────┼────┼──────────┤
│二十│賴顯文之在職證明書    │    一張│同右    │即警局查扣編號12之物│
├──┼───────────┼────┼────┼──────────┤
│二一│賴顯文之戶籍謄本      │    一張│同右    │即警局查扣編號12之物│
├──┼───────────┼────┼────┼──────────┤
│二二│蕭士鵬戶籍謄本        │    一張│同右    │即警局查扣編號13之物│
├──┼───────────┼────┼────┼──────────┤
│二三│現金（新台幣）        │四萬五千│巳○○  │即警局查扣編號22之物│
│    │                      │元      │        │                    │
├──┼───────────┼────┼────┼──────────┤
│二四│合作金庫之支票（發票人│    一張│同右    │即警局查扣編號23之物│
│    │：陳金榮、面額十萬元）│        │        │                    │
├──┼───────────┼────┼────┼──────────┤
│二五│客戶所提出之身分證影本│四十二份│同右    │即警局查扣編號40之物│
│    │、在職證明、戶籍謄本等│（警局誤│        │                    │
│    │物                    │載為四十│        │                    │
│    │                      │四份）  │        │                    │
└──┴───────────┴────┴────┴──────────┘
附表五（其他查扣物品）：
┌──┬───────────┬────┬────┬──────────┐
│編號│查  扣  物  品  名  稱│數    量│原保管人│備               註 │
├──┼───────────┼────┼────┼──────────┤
│  一│郵政劃撥儲金存款收據  │    一張│林祈言  │即警局查扣編號20之物│
├──┼───────────┼────┼────┼──────────┤
│二│台灣銀行之支票影本（  │    一張│巳○○  │即警局查扣編號23之物│
│    │發票人：玄○○、面額一│        │        │原本已經本人領取，剩│
│    │萬五千元）            │        │        │留影本附於偵查卷第四│
│    │                      │        │        │十二頁              │
├──┼───────────┼────┼────┼──────────┤
│  三│台中第一信用合作社匯款│    四張│同右    │即警局查扣編號28之物│
│    │單                    │        │        │                    │
├──┼───────────┼────┼────┼──────────┤
│  四│華南銀行白素青之名片  │    一張│同右    │即警局查扣編號28之物│
├──┼───────────┼────┼────┼──────────┤
│  五│截至當日應繳金額查詢單│    一張│同右    │即警局查扣編號28之物│
├──┼───────────┼────┼────┼──────────┤
│  六│郵政國內匯款收據      │    九張│同右    │即警局查扣編號28之物│
├──┼───────────┼────┼────┼──────────┤
│  七│郵政存簿無摺存款明細表│    一張│同右    │即警局查扣編號29之物│
├──┼───────────┼────┼────┼──────────┤
│  八│存證信函              │    二張│謝銀樹  │即警局查扣編號31之物│
├──┼───────────┼────┼────┼──────────┤
│  九│授權書影本            │    一張│同右    │即警局查扣編號31之物│
├──┼───────────┼────┼────┼──────────┤
│  十│不動產買賣契約書影本  │    一份│同右    │即警局查扣編號31之物│
├──┼───────────┼────┼────┼──────────┤
│十一│彰化銀行大甲分行儲蓄存│    一本│巳○○  │即警局查扣編號33之物│
│    │摺，帳號：00000-000， │        │        │                    │
│    │戶名為巳○○          │        │        │                    │
├──┼───────────┼────┼────┼──────────┤
│十二│中國信託商業銀行中港分│    一本│同右    │即警局查扣編號34之物│
│    │行存摺，帳號：0000000 │        │        │                    │
│    │戶名為巳○○          │        │        │                    │
├──┼───────────┼────┼────┼──────────┤
│十三│土地銀行大甲分行存摺，│    一本│同右    │即警局查扣編號35之物│
│    │帳號：143322， 戶名為 │        │        │                    │
│    │巳○○                │        │        │                    │
├──┼───────────┼────┼────┼──────────┤
│十四│台中市稅捐稽徵處土地增│三十二張│同右    │即警局查扣編號36之物│
│    │值稅免稅證明書等資料  │        │        │                    │
├──┼───────────┼────┼────┼──────────┤
│十五│郵政存簿儲金簿存摺一本│    一本│同右    │即警局查扣編號37之物│
│    │帳號：000000-0戶名為林│        │        │                    │
│    │珊羽                  │        │        │                    │
├──┼───────────┼────┼────┼──────────┤
│十六│巳○○之護照          │    一本│同右    │即警局查扣編號38之物│
├──┼───────────┼────┼────┼──────────┤
│十七│謝銀樹之私章          │    一枚│        │警局未註明查扣編號  │
└──┴───────────┴────┴────┴──────────┘
附錄本案論罪科刑主要法條：
刑法第二百十條：
偽造、變造私文書，足以生損害於公眾或他人者，處五年以下有期徒刑。
刑法第二百十六條：
行使第二百十條至第二百十五條之文書者，依偽造、變造文書或登載不實事項或使登
載不實事項之規定處斷。
刑法第三百四十條：
以犯前條之罪為常業者，處一年以上七年以下有期徒刑，得併科五千元以下罰金。
                                                                        Ｋ


司法院資訊處製作；財團法人民間司法改革基金會備份。
